臺灣高雄地方法院民事判決　　　　　　110年度鳳簡字第647號
原　　　告　新光產物保險股份有限公司

法定代理人　吳昕紘　
訴訟代理人　楊昱宏　
被　　　告　廖世愷　
上列當事人間請求損害賠償事件，本院於民國110 年11月12日言
詞辯論終結，判決如下：
    主      文
被告應給付原告新臺幣陸拾萬參仟柒佰壹拾元，及自民國一一０
年九月十五日起至清償日止，按週年利率百分之五計算之利息。
原告其餘之訴駁回。
訴訟費用新臺幣陸仟捌佰參拾元由被告負擔新臺幣陸仟陸佰壹拾
元，餘由原告負擔。
本判決第一項得假執行。但被告以新臺幣陸拾萬參仟柒佰壹拾元
為原告預供擔保，得免為假執行。
    事實及理由
一、原告主張：原告承保訴外人即被保險人薛達懇所有之車牌號
    碼000-0000號自用小客車（下稱系爭車輛）乙式車體損失險
    ，保險存續期間為民國109 年6 月20日中午12時起至110 年
    6 月20日中午12時止，保額為新臺幣（下同）643,000 元。
    被告於民國109 年8 月17日凌晨1 時7 分許，駕駛車牌號碼
    000-0000號自用小客車（下稱肇事車輛），行經屏東縣恆春
    鎮省北路時，因未注意車前狀況而追撞停於路旁之系爭車輛
    ，致系爭車輛車體受損，修復費用達999,276 元（工資110,
    416 元、烤漆費用44,112元、材料費用844,748 元），依乙
    式車體險保單條款約定，被保險汽車發生本保險承保範圍內
    之毀損滅失而無法加以修復之全損情況，或其修復費用達保
    險金額扣除自用汽車條款附表二之折舊數額四分之三以上為
    推定全損，系爭車輛保險單生效日至上開保險事故發生時經
    過2 個月，而保險金額扣除自用汽車條款附表二之折舊數額
    四分之三為467,782 元【計算式：643,000 ×（1 －0.03）
    ＝623,710 ，623,710 ×3/4 ＝467,782 】，惟修復費用達
    999,276 元，依約推定為全損達報廢程度無修復必要，而依
    約賠付被保險人保險金額扣除自用汽車條款附表二之折舊數
    額623,710 元。爰依民法第184 條第1 項前段、第191 條之
    2 、第196 條及保險法第53條規定，提起本件訴訟。並聲明
    ：被告應給付原告623,710 元，及自起訴狀繕本送達翌日起
    至清償日止，按週年利率5 ％計算之利息。
二、被告則以：對於原告主張之事實均不爭執，請法院依法認定
    ，本件事故是因為要詐領我駕駛的肇事車輛保險金才故意撞
    擊系爭車輛，目前我有被偵辦刑事案件等語。
三、得心證之理由：
（一）按因故意或過失，不法侵害他人之權利者，負損害賠償責
      任。汽車、機車或其他非依軌道行駛之動力車輛，在使用
      中加損害於他人者，駕駛人應賠償因此所生之損害。民法
      第184 條第1 項前段、第191 條之2 前段定有明文。次按
      不法毀損他人之物者，被害人得請求賠償其物因毀損所減
      少之價額，民法第196 條亦有明定。該條所謂「其物因毀
      損所減少之價額」，非不得以修復費用為估定之標準，而
      損害賠償，除法律另有規定或契約另有訂定外，應以填補
      債權人所受損害及所失利益為限，此觀諸民法第216 條第
      1 項文義自明，是以修復費用以必要者為限（最高法院77
      年度台上字第1306號判決要旨參照）。又民法第216 條之
      1 復規定，基於同一原因事實受有損害並受有利益者，其
      請求之賠償金額，應扣除所受之利益。是以同一事實，一
      方使債權人受有損害，一方又使債權人受有利益者，應於
      所受之損害內，扣抵所受之利益，必其損益相抵之結果尚
      有損害，始應由債務人負賠償責任。而被保險人因保險人
      應負保險責任之損失發生，而對於第三人有損失賠償請求
      權者，保險人得於給付賠償金額後，代位行使被保險人對
      於第三人之請求權。但其所請求之數額，以不逾賠償金額
      為限。保險法第53條亦規定至明。
（二）被告於109 年8 月17日凌晨1 時7 分許，駕駛肇事車輛，
      行經屏東縣恆春鎮省北路時，為詐領保險費而追撞停於路
      旁之系爭車輛，因撞擊力道甚鉅，系爭車輛再往前連環追
      撞停於前方之車牌號碼000-0000號營業用小貨車、車牌號
      碼000-0000號自用小客車、車牌號碼000-0000號自用小客
      車、車牌號碼0000-00 號自用小客車，被告及其共犯並經
      檢察官提起公訴，現由本院刑事庭審理中之事實，有本院
      依職權調取之本件事故現場圖、調查報告表、談話紀錄表
      、現場照片、臺灣高雄地方檢察署檢察官109 年度偵字第
      6441號等案號之起訴書附卷可稽，且為兩造所不爭執（本
      院卷第166 頁），自堪認定。是以，被告對於系爭車輛具
      有故意侵權行為，系爭車輛之所有權人即被保險人對於被
      告自有損害賠償請求權。而原告主張已依約賠付被保險人
      保險金額扣除自用汽車條款附表二之折舊數額623,710 元
      乙節，業據其提出保單、賠款明細、乙式車體險要保書及
      保單條款為證（本院卷第13、39、137 至153 頁），且為
      被告所不爭執，足認原告已依保險契約給付系爭車輛之修
      復費用，自得依上開法律規定代位行使被保險人對被告之
      損害賠償請求權。
（三）原告主張系爭車輛車體受損，修復費用達999,276 元（工
      資110,416 元、烤漆費用44,112元、材料費用844,748 元
      ）一情，提出估價單為證（本院卷第27至33頁），而系爭
      車輛受損情況嚴重，有前開現場照片及系爭車輛車損照片
      存卷可查（本院卷第35至37頁），堪認原告主張之修復費
      用均為修復所必要。又依民法第196 條請求賠償物被毀損
      所減少之價額，得以修復費用為估定之標準，但以必要者
      為限，例如：修理材料以新品換舊品，應予折舊，此有最
      高法院77年5 月17日77年度第9 次民事庭會議決議可資參
      照。故債權人所得請求者既為回復原狀之必要費用，倘以
      修復費用為估定其回復原狀費用之標準，則修理材料以新
      品換舊品時，即應予折舊。而關於固定資產折舊率又可分
      為平均法及定率遞減法。所謂平均法係以固定資產成本減
      除殘價後之餘額，按固定資產耐用年數表規定之耐用年數
      平均分攤，計算其每期折舊額，定率遞減法係以固定資產
      每期減除該期折舊額之餘額順序作為各次期計算折舊之基
      數，而以一定比率計算其折舊額。是依損害賠償之目的在
      於填補被害人實際損害之目的而言，應採用平均法計算折
      舊，較為公允。查系爭車輛係於107 年4 月出廠（本院卷
      第83頁），迄本件事故109 年8 月17日發生時，已使用2
      年5 月（不滿1 個月者以1 月計），依行政院所頒固定資
      產耐用年數表及固定資產折舊率表，自用小客車之耐用年
      數為5 年，則零件扣除折舊後之修復費用估定為504,502
      元【計算方式：1.殘價＝取得成本÷( 耐用年數＋1)即84
      4,748 ÷( 5+1)≒140,791 （小數點以下四捨五入）；2.
      折舊額＝( 取得成本－殘價) ×1/（耐用年數）×（使用
      年數）即( 844,748 －140,791)×1/5 ×（2+5/12）≒34
      0,246 （小數點以下四捨五入）；3.扣除折舊後價值＝（
      新品取得成本－折舊額）即844,748 －340,246 ＝504,50
      2 】，加計無庸計算折舊之工資110,416 元、烤漆費用44
      ,112元共計659,030 元。從而，原告得代位請求被告賠償
      之金額為659,030 元，原告僅依約賠付被保險人623,710
      元，是原告依保險法第53條規定，代位請求被告賠償623,
      710 元，自屬有據。惟系爭車輛報廢後經原告出售得款20
      ,000元，有系爭車輛異動登記書、買賣契約書可參（本院
      卷第15、155 頁），且為兩造所不爭執，揆諸前引規定及
      說明，經損益相抵後，原告本件得請求賠償之金額應為60
      3,710 元。
（四）查本件損害賠償之債給付無確定期限，原告起訴狀繕本於
      110 年9 月14日送達被告（本院卷第53頁），發生送達加
      催告之效力，準此，依民法第203 條、第233 條第1 項前
      段、第229 條第2 項之規定，原告請求給付自起訴狀繕本
      送達翌日即110 年9 月15 日起至清償日止，按週年利率5
      ％計算之利息，於法並無不合，應予准許。
四、綜上所述，原告依保險法第53條及侵權行為之法律關係，請
    求被告給付603,710 元，及自110 年9 月15日起至清償日止
    ，按週年利率5 ％計算之利息，為有理由，應予准許；逾此
    範圍部分，為無理由，應予駁回。
五、本件原告勝訴部分係就民事訴訟法第427 條第1 項訴訟適用
    簡易程序所為被告敗訴之判決，依同法第389 條第1 項第3
    款規定，應依職權宣告假執行，並依同法第392 條第2 項規
    定，依職權宣告被告如為原告預供擔保，得免為假執行。
六、訴訟費用負擔之依據：民事訴訟法第79條。
中    華    民    國   110    年    11    月    26    日
                  鳳山簡易庭  法  官  楊儭華
訴訟費用計算式：
裁判費(新臺幣)   6,830元
合計             6,830元
以上正本係照原本作成。
如不服本判決，應於送達後20日內，向本院提出上訴狀並表明上
訴理由，如於本判決宣示後送達前提起上訴者，應於判決送達後
20日內補提上訴理由書（須附繕本）。
中    華    民    國   110    年    11    月    26    日
                              書記官  李冠毅